臺灣屏東地方法院刑事判決              100年度訴字第904號
公  訴  人  臺灣屏東地方法院檢察署檢察官
被      告  陳振興
上列被告因違反毒品危害防制條例案件，經檢察官提起公訴（10
0 年度毒偵字第1361號），嗣因被告就被訴犯罪事實為有罪之陳
述，並聽取當事人之意見後，本院裁定改由受命法官獨任進行簡
式審判程序並判決如下：
    主  文
陳振興施用第一級毒品，累犯，處有期徒刑捌月。又施用第二級
毒品，累犯，處有期徒刑肆月。應執行有期徒刑拾月。
    事  實
一、陳振興前於民國90年間因施用毒品案件，經送觀察、勒戒後
    ，認有繼續施用毒品之傾向，再送強制戒治，於91年8 月15
    日停止戒治釋放，所餘期間付保護管束，於91年12月8 日期
    滿未經撤銷停止戒治而執行完畢，並由臺灣屏東地方法院檢
    察署檢察官以91年度戒毒偵字第258 號為不起訴處分確定；
    復於93年間，因施用毒品案件，經本院以93年度訴字第614
    號判處有期徒刑10月確定；又於94年間，因傷害案件，經本
    院以94年度簡字第101 號判處有期徒刑3 月確定；再於同年
    間，因施用毒品案件，經本院以94年度簡字第400 號判處有
    期徒刑6 月確定；復於同年間，因竊盜等案件，經法院以94
    年度易字第175 號判處有期徒刑11月確定；並於同年間，因
    違反家庭暴力防治法案件，經本院以94年度簡字第542 號判
    處有期徒刑3 月確定；上開案件接續執行，於95年11月17日
    假釋出監，於96年7 月9 日執行完畢。另於97年間因施用毒
    品案件，經本院以97年度訴字第1660號判處有期徒刑5 月、
    9 月確定，定應執行刑有期徒刑1 年，於99年3 月31日執行
    完畢。詎猶不知悔改，復基於施用第一、二級毒品之犯意，
    於100 年3 月1 日下午3 時許，在屏東縣九如鄉○○村○○
    道路旁，以將第一級毒品海洛因置入香菸內吸食之方式，施
    用第一級毒品海洛因1 次；於施用海洛因後，旋於上開地點
    ，以將第二級毒品甲基安非他命置入玻璃球內點火燒烤吸食
    煙霧之方式，施用第二級毒品甲基安非他命1 次。嗣於100
    年3 月1 日下午5 時15分許，在屏東縣九如鄉○○村○○街
    85號巷口處，其因另案通緝而為警查獲，並徵得其同意後採
    尿送驗，檢出海洛因代謝後之嗎啡及甲基安非他命陽性反應
    ，始查悉上情。
二、案經屏東縣政府警察局里港分局報請臺灣屏東地方法院檢察
    署檢察官偵查起訴。
    理  由
一、本件被告陳振興所犯係死刑、無期徒刑、最輕本刑為3 年以
    上有期徒刑以外之罪，其於準備程序中就被訴事實為有罪之
    陳述，經法官告知簡式審判程序之旨，並聽取當事人之意見
    後，本院認為適宜由受命法官獨任進行簡式審判程序。
二、上揭事實，業據被告陳振興於警詢及本院審理時坦承不諱，
    且被告為警所採集之尿液檢體，經送請臺灣檢驗科技股份有
    限公司以酵素免疫分析法及氣相層析質譜儀法檢驗，結果呈
    甲基安非他命及嗎啡陽性反應，有該公司100 年3 月18日編
    號KＺ000000000000號濫用藥物尿液檢驗報告1 紙在卷足憑，
    堪信被告上開自白確與事實相符。按施用第一、二級毒品為
    犯罪行為，毒品危害防制條例第10條定有處罰明文，故施用
    第一、二級毒品者，依前揭規定本應科以刑罰，惟基於刑事
    政策，對合於一定條件之施用者，則依同條例第20條、第23
    條之規定，施以觀察、勒戒及強制戒治之保安處分，又毒品
    危害防制條例於92年7 月9 日修正公布，自93年1 月9 日施
    行，其中第20條、第23條將施用毒品之刑事處遇程序，區分
    為「初犯」及「5 年內再犯」、「5 年後再犯」，依其立法
    理由之說明：「初犯」，經觀察、勒戒或強制戒治後，應為
    不起訴處分或不付審理之裁定；經觀察、勒戒或強制戒治執
    行完畢釋放後，「5 年內再犯」者，因其再犯率甚高，原實
    施之觀察、勒戒及強制戒治既已無法收其實效，爰依法追訴
    或裁定交付審理，至於經觀察、勒戒或強制戒治執行完畢釋
    放後，「5 年後再犯」者，前所實施之觀察、勒戒或強制戒
    治已足以遮斷其施用毒品之毒癮，為期自新及協助其斷除毒
    癮，仍適用「初犯」規定，先經觀察、勒戒或強制戒治之程
    序，從而依修正後之規定，僅限於「初犯」及「5 年後再犯
    」2 種情形，始應先經觀察、勒戒或強制戒治程序。倘被告
    於5 年內已再犯，經依法追訴處罰，縱其第3 次（或第3 次
    以上）再度施用毒品之時間，在初犯經觀察、勒戒或強制戒
    治執行完畢釋放5 年以後，已不合於「5 年後再犯」之規定
    ，且因已於「5 年內再犯」，顯見其再犯率甚高，原實施觀
    察、勒戒或強制戒治，已無法收其實效，即應依該條例第10
    條處罰（最高法院97年度第5 次刑事庭會議決議意旨參照）
    ，查被告前因施用毒品案件，有如上開事實欄所示觀察、勒
    戒、強制戒治執行完畢，且於觀察、勒戒、強制戒治執行完
    畢後5 年內，再犯施用毒品罪受科刑判決並執行完畢等情，
    有臺灣高等法院被告前案紀錄表在卷可稽，則被告再犯本件
    施用毒品罪，依據上開說明，自應依法論罪科刑。
三、查海洛因為毒品危害防制條例第2 條第2 項第1 款明定之第
    一級毒品；甲基安非他命為同條例第2 條第2 項第2 款明定
    之第二級毒品，均不得持有及施用，核被告陳振興所為，係
    毒品危害防制條例第10條第1 項之施用第一級毒品罪及同條
    第2 項之施用第二級毒品罪。其施用前持有第一級毒品海洛
    因及第二級毒品甲基安非他命之低度行為，應分別為其施用
    第一級毒品海洛因及第二級毒品甲基安非他命之高度行為所
    吸收，不另論罪。被告所犯施用第一級毒品罪及施用第二級
    毒品罪2 罪間，犯意個別、行為互殊，應予分論併罰。被告
    前於93年間，因施用毒品案件，經本院以93年度訴字第614
    號判處有期徒刑10月確定，又於94年間，因傷害案件，經本
    院以94年度簡字第101 號判處有期徒刑3 月確定，再於同年
    間，因施用毒品案件，經本院以94年度簡字第400 號判處有
    期徒刑6 月確定；復於同年間，因竊盜等案件，經法院以94
    年度易字第175 號判處有期徒刑11月確定；並於同年間，因
    違反家庭暴力防治法案件，經本院以94年度簡字第542 號判
    處有期徒刑3 月確定；上開案件接續執行，於95年11月17日
    假釋出監，於96年7 月9 日假釋期滿執行完畢，另於97年間
    因施用毒品案件，經本院以97年度訴字第1660號判處有期徒
    刑5 月、9 月確定，定應執行刑1 年，於99年3 月31日執行
    完畢等情，有臺灣高等法院被告前案紀錄表1 份在卷可稽，
    其於受徒刑之執行完畢，5 年以內故意再犯本件有期徒刑以
    上之罪，為累犯，所犯2 罪均應依刑法第47條第1 項之規定
    加重其刑。爰審酌被告前經觀察、勒戒、強制戒治後，仍未
    戒斷其施用毒品之惡習，並參酌其素行狀況、犯罪之動機、
    目的、手段、所生戕害其身心情形及犯罪後坦承犯行，態度
    良好等一切情狀，分別就其施用第一級毒品海洛因及第二級
    毒品甲基安非他命犯行，量處如主文所示之刑，並定其應執
    行之刑。
據上論斷，應依刑事訴訟法第299 條第1 項前段、第273 條之1
第1 項，毒品危害防制條例第10條第1 項、第2 項，刑法第11條
前段、第47條第1 項、第51條第5 款，判決如主文。
本案經檢察官劉昀到庭執行職務。
中    華    民    國   100    年    9     月    1     日
                  刑事第二庭    法  官  涂裕洪
以上正本證明與原本無異。
如不服本判決應於收受判決後10日內向本院提出上訴書狀，並應
敘述具體理由；其未敘述上訴理由者，應於上訴期間屆滿後20日
內向本院補提理由書（均須按他造當事人之人數附繕本）「切勿
逕送上級法院」。
中    華    民    國   100    年    9     月    1     日
                                書記官  卓春成
附錄本判決論罪科刑法條全文：
毒品危害防制條例第10條
施用第一級毒品者，處六月以上五年以下有期徒刑。
施用第二級毒品者，處三年以下有期徒刑。